臺灣高雄地方法院刑事判決　　　　　　　94年度訴字第2531號
公　訴　人　臺灣高雄地方法院檢察署檢察官
被　　　告　甲○○
　　　　　　　　　　現於臺灣高雄看守所
上列被告因常業詐欺案件，經檢察官提起公訴（93年度偵字第
12567 號），及移送併案（94年度偵字第19130 號），本院於準
備程序進行中，因被告就被訴事實為有罪之陳述，本院合議庭裁
定由受命法官獨任依簡式審判程序審理，判決如下：
    主  文
甲○○連續幫助常業詐欺，處有期徒刑捌月。因洗錢犯罪所得財
物新臺幣壹仟貳佰元，均沒收，犯罪所得如全部或一部不能沒收
時，以其財產抵償之。
    事  實
一、甲○○預見如將帳戶、提款卡及密碼交付他人，將可能發生
    幫助他人持以作人頭帳戶供詐欺財物為常業使用，或資掩飾
    他人重大犯罪所得之財物或財產上之利益，仍基於縱使有他
    人持其帳戶為常業詐欺取財行為及掩飾犯罪所得，亦不違背
    其本意之概括故意，先後於如附表1 所示之時間、地點，於
    完成開戶領取存摺、提款卡及密碼後，以每份帳戶新台幣（
    下同）6 百元之代價，將上開帳戶交由真實姓名年籍不詳、
    自稱「王志文」之友人使用。嗣「王志文」即與所屬之詐欺
    集團成員（起訴書誤認係己○○等人所組成詐欺集團），遂
    共同基於意圖為自己不法所有之犯意聯絡，並以電話詐欺取
    財為常業，分別以附表2 所示之日期、方式，使丁○○、丙○○、戊○○、庚○○及陷於錯誤，各於同表所示時間，分
    別將同表所示金額匯入甲○○上開台東區中小企業銀行及中
    國農民銀行帳戶內，嗣丙○○等人於事後察覺有異報警查緝
    ，始查悉上情。
二、案經高雄市政府警察局報請臺灣高雄地方法院檢察署檢察官
    偵查起訴及移送併辦（併案報告機關：高雄市政府警察局）
    。
    理  由
一、按本件被告所犯係死刑、無期徒刑、最輕本刑為3 年以上有
    期徒刑以外之罪，其於準備程序就前揭被訴事實為有罪之陳
    述，經受命法官告知簡式審判程序之旨，並聽取其與公訴人
    之意見後，本院認無不得或不宜改依簡式審判程序進行之處
    ，爰依刑事訴訟法第273 條之1 第1 項、第284 條之1 ，裁
    定本件由受命法官獨任進行簡式審判程序。
二、證據：
（一）訊據被告對於上開犯罪事實坦承不諱，且被害人丙○○、
      庚○○及辛○○等人，就渠於附表2 所載遭詐騙而損失金
      錢等事實於警詢陳述明確，並有甲○○之中國農民銀行鳳
      山分行、台東區中小企業銀行鳳山分行開戶資料及存戶交
      易明細表（本院審理卷第139 頁以下）、丁○○華南商業
      銀行存款往來明細表（警卷第169 頁以下）；庚○○誠泰
      銀行帳戶存提交易明細查詢表、三信商業銀行自動櫃員機
      交易明細表（警卷第257 頁以下；併案卷）；丙○○中華
      商商業銀行客戶歷史交易明細（警卷第205 頁以下）；戊○○受理刑事案件報案三聯單查詢表、中國信託商業銀行
      對帳單（警第220 頁以下）等各1 份在卷可稽。是被告之
      自白與事實相符，應堪採為認定有罪之依據。
（二）衡諸一般社會經驗，任何人均可自由在金融機構開戶辦理
      金融機構存摺、提款卡使用，捨此不為，竟借用他人之金
      融機構存摺、提款卡，顯係為隱匿詐欺等不法所得以避免
      遭追緝，而將自己之金融機構存摺、提款卡交付他人使用
      ，將幫助他人持以供詐欺財物為常業使用，被告為得款花
      用，仍將自己之金融機構存摺、提款卡交付他人使用，被
      告對幫助他人常業詐欺之事實，顯預見其發生，而其發生
      並不違背其本意，甚為顯明。
（三）另刑法上所謂常業犯，指反覆以同種類行為為目的之社會
      活動之職業性犯罪而言，至於犯罪所得之多寡，是否恃此
      犯罪為唯一之謀生職業，則非所問，縱令兼有其他職業，
      仍無礙於該常業犯罪之成立（最高法院85年度台上字第
      510 號判例參照）。「王志文」與所屬之詐欺集團成員利
      用甲○○上開帳戶於附表2 所示之時間，連續多次詐騙多
      數被害人，顯以詐欺為常業。綜上所述，被告幫助他人常
      業詐欺，事證明確，犯行堪以認定。
三、論罪科刑：
（一）按刑法上之幫助犯，係對於犯罪與正犯有共同之認識，而
      以幫助之意思，對於正犯資以助力，而未參與實施犯罪之
      行為者而言，循此而論，如未參與實施犯罪構成要件之行
      為，且係出於幫助之意思提供助力，即屬幫助犯，而非共
      同正犯。本案被告提供上開金融機構帳戶之存摺、提款卡
      及密碼予「王志文」等人，俾他人基於常業詐欺之犯意，
      多次向被害人詐取財物，以遂行其常業詐欺之犯行，然被
      告單純提供帳戶供人使用之行為，並不等同於向被害人施
      以欺罔之詐術行為，且亦無證據證明被告有參與常業詐欺
      之構成要件行為，是被告對於該詐欺集團遂行常業詐欺犯
      行，資以助力，自應論以幫助犯。
（二）按洗錢防制法第2 條規定本法所稱洗錢，係指下列行為：
      一掩飾或隱匿因自己重大犯罪所得財物或財產上利益者。
      二掩飾、收受、搬運、寄藏、故買或牙保他人因重大犯罪
      所得財物或財產上利益者。而按刑法第340 條之常業詐欺
      罪名，屬洗錢防制法所稱重大犯罪，洗錢防制法第3 條第
      1 項第5 款亦有規定，故核被告甲○○，係犯刑法第30條
      第1 項前段、同法第340 條之幫助常業詐欺罪及違反洗錢
      防制法第9 條第2 項之掩飾他人重大犯罪所得財物之洗錢
      罪。被告先後間隔1 日交付附表1 之2 件帳戶予「王志文
      」，先後2 次之幫助常業詐欺及掩飾他人重大犯罪所得財
      物洗錢行為，均時間緊接，罪名與構成要件相同，顯係基
      於概括犯意而為之，詐欺部分，並屬連續幫助犯，爰依刑
      法第56條規定，各論以一罪，並均加重其刑。被告以一行
      為觸犯上開2 罪名，為想像競合犯，應依刑法第55規定，
      從一重之幫助常業詐欺罪處斷。被告為幫助犯，依刑法第
      30條第2 項之規定，減輕其刑，並依法先加後減之。
（三）公訴意旨已就附表2 各編號所示受詐騙部分提起公訴，嗣
      移送併案（94年度偵字第19130 號）意旨係就同附表編號
      4 部分再促請併辦，與起訴部分係同一事實，已為起訴效
      力所及，本院業予審理，附此敘明。
（四）爰審酌被告僅為圖微薄利益，竟提供帳戶供他人逃避犯罪
      之查緝，足以使詐欺集團肆無忌憚從事常業詐欺犯行，不
      僅助長犯罪歪風及增加追緝犯罪之困難，更造成被害人求
      償無門，且考量本件被害人人數及所受損害金額，被告行
      為固有非難之處，惟念及犯罪所得財物僅1,200 元，且犯
      後坦承犯行，態度尚佳等一切情形，量處如主文所示之刑
      。
四、至被告因提供及收購前揭帳戶為人洗錢，共計取得1,200 元
    之現金，此為其因犯洗錢罪所得財物，業據被告供述在卷，
    應依洗錢防制法第12條第1 項規定，併予宣告沒收之，如全
    部或一部不能沒收時，以其財產抵償之。另外，被告所有供
    本件詐騙匯款使用如附表1 所示之金融機構帳戶存摺及提款
    卡，雖係被告幫助犯罪所用之物，惟並未扣案，且經被告轉
    售他人，已非被告所有之物，爰不另為沒收宣告。
據上論斷，應依刑事訴訟法第273 條之1 第1 項、第299 條第1
項前段，洗錢防制法第9 條第2 項、第12條第1 項，刑法第11條
、第56條、第30條第1 項、第340 條、第30條第2 項、第55條，
罰金罰鍰提高標準條例第1 條前段、第2 條，判決如主文。
本案經檢察官乙○○到庭執行職務。
中　　華　　民　　國　　94　　年　　12　　月　　7　　日
                  刑事第十四庭  法　官  林瑋桓
以上正本證明與原本無異。
如不服本判決，應於判決送達後10日內，向本院提出上訴狀。
中　　華　　民　　國　　94　　年　　12　　月　　7　　日
                                書記官  謝群育
附錄本案論罪科刑法條：
刑法第340條
以犯第339 條之罪為常業者，處1 年以上7 年以下有期徒刑，得
併科50,000元以下罰金。
洗錢防制法第9條第2項
犯第2 條第2 款之罪者，處7 年以下有期徒刑，得併科新臺幣5
百萬元以下罰金。
附表1
┌──┬───────┬──────┬─────────┐
│編號│金融機構帳戶  │開戶時間    │交付地點          │
│    │              │            │                  │
├──┼───────┼──────┼─────────┤
│1   │中國農民銀行鳳│93年3 月24日│高雄縣鳳山市○○路│
│    │山分行（帳號：│            │之4 號            │
│    │00000000000 號│            │                  │
├──┼───────┼──────┼─────────┤
│2   │台東區中小企業│93年3 月26日│高雄縣鳳山市五甲一│
│    │銀行鳳山分行（│            │路112號           │
│    │帳號1401      │            │                  │
│    │-000000000號）│            │                  │
└──┴───────┴──────┴─────────┘
附表2
┌─┬─┬──────┬────┬──┬───────┐
│編│被│匯款日期、地│金額　　│轉入│ 詐騙方式　　 │
│  │害│點　　　　　│　　　　│帳戶│　　　　　　　│
│號│人│  　　　　　│　　　　│　　│　　　　　　　│
├─┼─┼──────┼────┼──┼───────┤
│1 │魏│93年6 月7 日│8,653元 │周洪│犯罪集團於同日│
│  │貴│19時01分許，│        │新台│15時許，以電話│
│  │美│在台南市安南│        │東中│佯稱消費金額異│
│  │  │區○○路○ 段│        │小企│常，要求依至提│
│  │  │182 號台南區│        │業銀│款機更換帳號，│
│  │  │中小企業銀行│        │行帳│使辛○○信以為│
│  │  │內          │        │戶  │真，遂依該成員│
│  │  │            │        │    │之指示跨行轉帳│
│  │  │            │        │    │匯款匯款。    │
│  │  │            │        │    │              │
├─┼─┼──────┼────┼──┼───────┤
│2 │黃│93年6 月7 日│100,000 │周洪│犯罪集團以電話│
│　│秀│某時許，在某│元      │新中│佯稱消費金額異│
│　│春│處提款機前  │　      │國農│常，要求依示至│
│　│  │　          │　      │民銀│提款機更換帳號│
│　│  │　          │　　　　│行帳│，使丁○○信以│
│　│　│　　　　　　│　　　　│戶  │為真，遂依該成│
│　│　│　　　　　　│　　　　│　　│員之指示跨行轉│
│　│　│　　　　　　│　　　　│　　│帳匯款匯款。  │
├─┼─┼──────┼────┼──┼───────┤
│3 │廖│93年6 月7 日│分別2 次│周洪│犯罪集團以電話│
│　│淑│某時許，在某│，各匯出│新台│佯稱消費金額異│
│　│真│處提款機前  │10,355元│東區│常，要求依示至│
│　│  │            │、14,012│中小│提款機更換帳號│
│　│  │　　　　　　│元，共計│企業│，使丁○○信以│
│　│　│　　　　　　│24,367元│銀行│為真，遂依該成│
│　│　│　　　　　　│　　　　│帳戶│員之指示跨行轉│
│  │  │            │        │    │帳匯款匯款。  │
│  │  │            │        │    │              │
├─┼─┼──────┼────┼──┼───────┤
│4 │潘│93年6 月8 日│21,453元│周洪│遭自稱「聯合信│
│　│宜│17時49分許，│（含17元│新中│用卡中心」人員│
│　│婷│在台市北區山│轉帳手續│國農│以電話佯稱其消│
│　│  │西路125 號三│費）　  │民銀│費交易異常被盜│
│　│  │信商業銀行自│　      │行帳│刷，要求至提款│
│　│　│動櫃員提款機│　      │戶  │機依指示操作更│
│　│　│前          │　      │　　│改帳戶密碼，使│
│　│　│　　　　　  │　　　　│　　│庚○○誤信以跨│
│　│　│　　　　　　│　　　　│　　│行轉帳方式匯出│
│　│　│　　　　　　│　　　　│　　│款項          │
├─┼─┼──────┼────┼──┼───────┤
│5 │陳│93年6 月8 日│31,782元│周洪│犯罪集團於同日│
│　│怡│18時30分許，│　　　　│新中│17時許，以電話│
│　│芬│在台中市三民│　　　　│國農│佯稱其消費交易│
│　│  │路萬泰商業銀│　　　　│民銀│金額異常，要求│
│　│  │行自動櫃員機│　　　　│行帳│至提款機依指示│
│　│　│前　　　　　│　　　　│戶  │操作變更密碼，│
│　│　│　　　　　　│　　　　│    │使丙○○誤信為│
│　│　│　　　　　　│　　　　│    │真，遂依指示以│
│　│　│　　　　　　│　　　　│    │跨行轉帳方式匯│
│　│　│　　　　　　│　　　　│    │款。          │
└─┴─┴──────┴────┴──┴───────┘
